---
title: "EDA: Gender Pay Gap in Panama for public sector"
author: "Erick Gordón"
date: "20/9/2020"
output: html_document
---

```{r setup, include=FALSE}
knitr::opts_chunk$set(echo = TRUE)

#isis rodriguez 
#isisz@contraloria.gob.pa
```

```{r, include=FALSE}

library(tidyverse)   # data manipulation
library(tidyquant)

library(stringr)      # string manipulation
library(formattable)  # format data table
library(janitor)      # basic manipulation 
library(DataExplorer) # general data explorer
library(kableExtra)   # tables in markdown document (html)

library(ggthemes)     # ggplot themes
library(bbplot)       # bbc plot stylye
library(plotly) 


tableau_colours <- c("#555555",'#D62728','#1F77B4', '#FF7F0E', '#2CA02C', '#9467BD', '#8C564B', '#CFECF9', '#7F7F7F', '#BCBD22', '#17BECF')
gray_colors <- c('#fb6a4a', '#D62728', '#74a9cf', '#045a8d',  "#252525", '#d9d9d9', "#969696")

#
source("./00_scripts/base_functions.R")
PATH_IN <- "./00_data/in/salaries/parity/"

data_tbl <- read.csv(paste0(PATH_IN, "/parity_ajusted_v3.csv"), 
														dec = ".") %>% 
		filter(total_income > 0) %>% 
		mutate(gender = as.character(gender)) %>% 
		mutate(
			gender = ifelse(is.na(gender), "NA", gender),
			start_date = as.Date(start_date, tryFormat = c("%Y-%m-%d") )
					 ) %>% 
		mutate(
			is_new = ifelse(start_date >= as.Date("2019-07-01", tryFormat = c("%Y-%m-%d")), 1, 0)) 

entity_tbl <- data_tbl %>% 
	count(code) %>% 
	rename(total_entity = n)

data_tbl <- data_tbl %>% 
	left_join(entity_tbl, by = 'code')
rm(entity_tbl)


prob_tbl <- data_tbl %>% 
	summary_col_by_group(gender, col = probability) %>% 
	select(gender, Mean, Median) %>% 
	rename(prob_mean = Mean, prob_median = Median)


```




## Datos Exploratorio 

Esta investigación busca establecer un punto de partida para medir el nivel de **disparidad en el ingreso por género en el sector público**. Esta investigación ha sido patrocinada por el International center for Journalist --ICFJ <https://www.icfj.com>.

Tamaño de la muestra:
```{r, echo=FALSE, message=FALSE, warning=FALSE}
nrow(data_tbl) # 156,431
74504 + 75464

```


### Dispersión de la muestra

```{r echo=FALSE, message=FALSE, warning=FALSE}
# tabla medidas de tendencia central
data_tbl %>% 
	summary_col_by_group(gender, col = total_income) %>% 
	mutate(Percent = round(Count/nrow(data_tbl) * 100, 0)) %>% 
	select(gender, Count, Percent, Min, Max) %>% 
	left_join(prob_tbl, by = 'gender') %>% 
	kableExtra::kbl(caption = "Resumen por Sexo") %>%
  kableExtra::kable_classic(full_width = F, html_font = "Cambria") %>% 
	#add_header_above(c(" " = 1, "Cantidad" = 5, "Salario" = 6)) %>% 
	kableExtra::footnote(general = "Elaboración propia, Erick Gordón")

# boxplot
#data_tbl %>% 
#	filter(gender != "NA") %>% 
#	ggplot(aes(x = sex, y = total_income)) + 
#	geom_boxplot() +
#	coord_flip()


# only with gender
data_filtered_tbl <- data_tbl %>%
	filter(gender != "NA")

# Agrupado por entidad y position
data_position_tbl <- data_filtered_tbl %>% 
	summary_col_by_group(code, entity, position, gender, col = total_income)


```

Por entidad por cargo

Agrupa a los funcionarios por entidad, cargo y sex para compararlos por posiciones equivalentes, luego calcula la media de esta agrupación.

```{r, echo=FALSE, message=FALSE, warning=FALSE }

# tabla medidas de tendencia central si usamos solo el salario individuaal sin agrupar.
data_filtered_tbl %>% 
	summary_col_by_group(gender, col = total_income) %>% 
	mutate(Percent = round(Count/nrow(data_tbl) * 100, 0)) %>% 
	select(gender, Min, Max, Mean, Median, SD, SE, LI, LS) %>% 
	kableExtra::kbl(caption = "Medidas agrupando SOLO por sexo") %>%
  kableExtra::kable_classic(full_width = F, html_font = "Cambria") %>% 
	#add_header_above(c(" " = 1, "Cantidad" = 5, "Salario" = 6)) %>% 
	kableExtra::footnote(general = "Elaboración propia, Erick Gordón")

```

Agrupando por posición, entidad y sexo. Se comparan las posiciones equivalentes para medir si reciben el mismo pago
```{r message=FALSE, warning=FALSE}

data_position_tbl <- data_filtered_tbl %>% 
	summary_col_by_group(code, entity, position, gender, col = total_income)

# tabla medidas de tendencia central agrupando por posicion, entidad y sexo
data_position_tbl %>% 
	summary_col_by_group(gender, col = Mean) %>% 
	mutate(Percent = round(Count/nrow(data_tbl) * 100, 0)) %>% 
	select(gender, Min, Max, Mean, Median, SD, SE, LI, LS) %>% 
	kableExtra::kbl(caption = "Medidas agrupado por entidad, cargo y sexo") %>%
  kableExtra::kable_classic(full_width = F, html_font = "Cambria") %>% 
	#add_header_above(c(" " = 1, "Cantidad" = 5, "Salario" = 6)) %>% 
	kableExtra::footnote(general = "Elaboración propia, Erick Gordón")

```


```{r}
position <- data_tbl %>% 
	count(position) 
nrow(position)
```




### Deciles 
Si analizamos por deciles podemos ver la distribución **no** es uniforme. En los deciles más altos los hombres poseen salarios mayores.

```{r, echo=FALSE, message=FALSE, warning=FALSE }

decil_tbl <- data_filtered_tbl %>% 
	summary_col_by_group(gender, decil_name, col = total_income) 

count_tbl <- decil_tbl %>% 
	select(gender, decil_name, Count) %>% 
	filter(is.na(gender) == FALSE) %>% 
	pivot_wider(
		names_from = "gender",
		values_from = "Count"
	) %>% 
	janitor::clean_names() %>% 
	rename(cantd_homb = hombre, cantd_mujer = mujer)

# deciles
decil_tbl <- data_filtered_tbl %>% 
	summary_col_by_group(code, entity, decil_name, gender, col = total_income) %>% 
	summary_col_by_group(decil_name, gender, col = Mean) 


decil_tbl %>% 
	select(gender, decil_name, Median) %>% 
	filter(is.na(gender) == FALSE) %>% 
	pivot_wider(
		names_from = "gender",
		values_from = "Median"
	) %>% 
	mutate(
		DIFERENCE = MUJER - HOMBRE,
		PERCENTAGE = (DIFERENCE/MUJER) * 100
	) %>% 
	left_join(count_tbl, by = 'decil_name') %>% 
	mutate(
		cantidad_diff = cantd_mujer - cantd_homb,
		percent_diff = ((cantd_mujer - cantd_homb)/(cantd_mujer + cantd_homb)) * 100
		) %>% 
	janitor::clean_names() %>% 
		kableExtra::kbl(caption = "Mediana de salario por decil, en dólares") %>%
  kableExtra::kable_classic(full_width = F, html_font = "Cambria") %>% 
	#add_header_above(c(" " = 1, "Cantidad" = 5, "Salario" = 6)) %>% 
	kableExtra::footnote(general = "Elaboració propia, Erick Gordón")
	
	
```


### Decil superior por entidad

```{r echo=FALSE, message=FALSE, warning=FALSE}
# deciles
decil_tbl <- data_filtered_tbl %>% 
	filter(total_income >= 2264) %>% 
	summary_col_by_group(entity, decil_name, gender, col = total_income)

count_tbl <- decil_tbl %>% 
	select(gender, entity, Count) %>% 
	pivot_wider(
		names_from = "gender",
		values_from = "Count"
	) %>% 
	janitor::clean_names() %>% 
	rename(cantd_homb = hombre, cantd_mujer = mujer)

# agrupado por posición se genera la mediana de las posiciones por entidad
data_filtered_tbl %>% 
	filter(total_income >= 2264) %>% 
	summary_col_by_group(code, entity, position, gender, decil_name, col = total_income) %>% 
	summary_col_by_group(entity, gender, col = Median) %>% 
#decil_tbl %>% 
select(gender, entity, Median) %>% 
	pivot_wider(
		names_from = "gender",
		values_from = "Median"
	) %>% 
	mutate(
		DIFERENCE = MUJER - HOMBRE,
		PERCENTAGE = (DIFERENCE/MUJER) * 100
	) %>% 
	left_join(count_tbl, by = 'entity') %>% 
	janitor::clean_names() %>% 
		kableExtra::kbl(caption = "Mediana de salario por decil, en dólares") %>%
  kableExtra::kable_classic(full_width = F, html_font = "Cambria") %>% 
	#add_header_above(c(" " = 1, "Cantidad" = 5, "Salario" = 6)) %>% 
	kableExtra::footnote(general = "Elaboración propia, Erick Gordón")
```



### En el nuevo gobierno 
```{r, echo=FALSE, message=FALSE, warning=FALSE }
# deciles
decil_tbl <- data_filtered_tbl %>% 
	filter(is_new == 1) %>% 
	summary_col_by_group(gender, decil_name, col = total_income) %>% 
	ungroup() 

count_tbl <- decil_tbl %>% 
	select(gender, decil_name, Count) %>% 
	filter(is.na(gender) == FALSE) %>% 
	pivot_wider(
		names_from = "gender",
		values_from = "Count"
	) %>% 
	janitor::clean_names() %>% 
	rename(cantd_homb = hombre, cantd_mujer = mujer)

decil_tbl %>% 
	select(gender, decil_name, Median) %>% 
	filter(is.na(gender) == FALSE) %>% 
	pivot_wider(
		names_from = "gender",
		values_from = "Median"
	) %>% 
	mutate(
		DIFERENCE = MUJER - HOMBRE,
		PERCENTAGE = (DIFERENCE/MUJER) * 100
	) %>% 
	left_join(count_tbl, by = 'decil_name') %>% 
	janitor::clean_names() %>% 
		kableExtra::kbl(caption = "Mediana de salario por decil, en dólares") %>%
  kableExtra::kable_classic(full_width = F, html_font = "Cambria") %>% 
	#add_header_above(c(" " = 1, "Cantidad" = 5, "Salario" = 6)) %>% 
	kableExtra::footnote(general = "Elaboració propia, Erick Gordón")
	
	
```



### Otros Gastos de la Administración

```{r echo=FALSE, message=FALSE, warning=FALSE}
# Fiscalía General Electoral
decil_tbl <- data_filtered_tbl %>% 
	#filter(total_income >= 2264) %>% 
	filter(entity == 'Otros Gastos de la Administración') %>% 
	summary_col_by_group(gender, position, col = total_income) %>%
	ungroup() 

count_tbl <- decil_tbl %>% 
	select(gender, position, Count) %>% 
	pivot_wider(
		names_from = "gender",
		values_from = "Count"
	) %>% 
	mutate(MUJER = ifelse(is.na(MUJER), 0, MUJER)) %>% 
	mutate(HOMBRE = ifelse(is.na(HOMBRE), 0, HOMBRE)) %>% 
	janitor::clean_names() %>% 
	rename(cantd_homb = hombre, cantd_mujer = mujer)

years_tbl <- data_filtered_tbl %>% 
	filter(entity == 'Otros Gastos de la Administración') %>% 
	#filter(total_income >= 2264) %>% 
	group_by(gender, position) %>% 
	summarise(years_in_work = mean(years_in_work)) %>% 
	pivot_wider(
		names_from = "gender",
		values_from = "years_in_work"
	) %>% 
	mutate(MUJER = ifelse(is.na(MUJER), 0, MUJER)) %>% 
	mutate(HOMBRE = ifelse(is.na(HOMBRE), 0, HOMBRE)) %>% 
	janitor::clean_names() %>% 
	rename(years_homb = hombre, years_mujer = mujer)

data_filtered_tbl %>% 
	filter(entity == 'Otros Gastos de la Administración') %>% 
	#filter(total_income >= 2264) %>% 
	summary_col_by_group(gender, position, col = total_income) %>%
	ungroup() %>% 
	select(gender, position, Mean) %>% # Median
	pivot_wider(
		names_from = gender,
		values_from = Mean
	) %>%  
	left_join(count_tbl, by = 'position') %>% 
	#left_join(years_tbl, by = 'position') %>% 
	mutate(MUJER = ifelse(is.na(MUJER), 0, MUJER)) %>% 
	mutate(HOMBRE = ifelse(is.na(HOMBRE), 0, HOMBRE)) %>% 
	mutate(DIFERENCIA = MUJER - HOMBRE) %>% 
	janitor::clean_names() %>% 
	arrange(desc(hombre)) %>% 
	rename(Cargo = position, Hombre = cantd_homb, Mujer = cantd_mujer) %>% 
	mutate(hombre = currency(hombre, symbol="B./", digits = 0L), mujer = currency(mujer, digits = 0L, symbol="B./"), Dif. = Mujer - Hombre) %>% 
	select(Cargo, hombre, mujer, diferencia, Hombre, Mujer, Dif.) %>% 
	kableExtra::kbl(caption = "Mediana de salario por sexo por ocupación, en dólares") %>%
  kableExtra::kable_classic(full_width = F, html_font = "Cambria") %>% 
	add_header_above(c(" " = 1, "Salario" = 3, "Cantidad" = 3)) %>%
	kableExtra::footnote(
		general = "Elaboración propia, a partir de datos de la Contraloría General de la Rep., Erick Gordón", 
		general_title = "Fuente: ", footnote_as_chunk = T)

```


### Resumen diferencias
Los valores positivos indican que la mujer tiene una participación más alta y negativos que son más bajos. En este caso la cantidad de funcionarios y el salario medio (mediana).

```{r, include=FALSE, echo=FALSE }
# tablas de cantidad y salario 

# tabla de cantidad de funcionarios
parity_entity_count_tbl <- data_tbl %>% 
	summary_col_by_group(code, entity, gender, col = total_income) %>% 
	arrange(entity, gender) %>% 
	select(code, gender, entity, Count) %>% 
	pivot_wider(names_from = gender, values_from = Count) %>% 
	janitor::clean_names() %>% 
	mutate(
		diference = mujer - hombre,
		percent = (mujer - hombre)/(hombre+mujer)
	) %>% 
	rename(
		no_identificado = na
	)


# tabla de mediana de salarios 
parity_entity_salary_tbl <- data_tbl %>% 
	#filter(decil_name == "9.1  mayor a B./2,264") %>% 
	summary_col_by_group(code, entity, gender, position, col = total_income) %>% 
	summary_col_by_group(code, entity, gender, col = Median) %>% 
	arrange(code, entity, gender) %>% 
	select(code, entity, gender, Median) %>% 
	pivot_wider(names_from = gender, values_from = Median) %>% 
	janitor::clean_names() %>% 
	mutate(
		salary_diference = mujer - hombre,
		salary_percent = (mujer - hombre)/(hombre+mujer), 
		equivalent = mujer / hombre
	) %>% 
	rename(
		salary_h = hombre,
		salary_m = mujer, 
		salary_no_identificado = na
	)

# join 
join_entity_tbl <- parity_entity_count_tbl %>% 
	select(code, entity, diference) %>% 
	left_join(parity_entity_salary_tbl %>% select(code, salary_diference), by = 'code') %>% 
	rename(cantidad = diference, salarios = salary_diference)


```


```{r echo=FALSE, fig.height=8, fig.width=10, message=FALSE, warning=FALSE}
background_colors_1 <- c(
	"#ffeda0", "#fed976", "#feb24c", 
	"#fd8d3c", "#fc4e2a", "#fc4e2a", 
	"#fcbba1", "#fc9272", "#fb6a4a", 
	#San Sal   Panama,   San Pedro
	"#cb181d", "#67000d", "#252525")

join_entity_tbl %>% 
	pivot_longer(cantidad:salarios, names_to = "type", values_to = "value") %>% 
	mutate(flag = ifelse(value < 0, "- mujeres", "+ mujeres") ) %>% 
	ggplot(aes(x = value, y = entity, fill=flag)) +
	geom_bar(stat = "identity") + 
	facet_grid(. ~ type,  scale = "free") + 
	scale_colour_manual(values = background_colors_1[1:nrow(join_entity_tbl)]) +
	#bbc_style() +
	rs_style() +
	labs(
		x = "", y = "% de variación", 
		title="Desigualdad en la cantidad de funcionarios e ingreso según el sexo",
		#subtitle = "Con un 98% en la disminución del tráfico, las ciudades Bridgetown(Barbados) y \nSan Pedro Sula (Honduras) lideran el ranking por el Caribe y Centroamérica", 
		caption = "Elaboración propia a partir de datos de la Contraloría General de la Rep.\nCreado Por: Erick Gordón. www.rowsums.com")



join_entity_tbl %>% 
		kbl(caption = "Diferencias por entidad por cargo y sexo") %>%
  kable_classic(full_width = F, html_font = "Cambria") %>% 
	#add_header_above(c(" " = 1, "Cantidad" = 5, "Salario" = 6)) %>% 
	footnote(general = "Elaboración propia a partir de datos de la Contraloría General de la Rep.")

```



### Permanencia 
La permanencia en el trabajo influye en los niveles de ingreso por sexo.


```{r echo=FALSE, message=FALSE, warning=FALSE}
status_tbl <- data_filtered_tbl %>% 
	filter(is.na(status) == FALSE) %>% 
	mutate(
		permanent = ifelse(stringr::str_trim(
			as.character(status), side = "both") == "PERMANENTE", "Permanente", "No Permanente")
		) 

years_tbl <- status_tbl %>% 
	summary_col_by_group(gender, permanent, col = years_in_work) %>%
	ungroup() %>% 
	select(gender, permanent, Median) %>% 
	pivot_wider(
		names_from = gender,
		values_from = Median
	) %>% 	
	mutate(MUJER = ifelse(is.na(MUJER), 0, MUJER)) %>% 
	mutate(HOMBRE = ifelse(is.na(HOMBRE), 0, HOMBRE)) %>% 
	janitor::clean_names() %>% 
	rename(years_homb = hombre, years_mujer = mujer)


status_tbl %>% 
	summary_col_by_group(gender, permanent, col = total_income) %>%
	ungroup() %>% 
	select(gender, permanent, Median) %>% 
	pivot_wider(
		names_from = gender,
		values_from = Median
	) %>%  
	janitor::clean_names() %>% 
	arrange(desc(hombre)) %>% 
	#left_join(count_tbl, by = 'position') %>% 
	left_join(years_tbl, by = 'permanent') %>% 
	kableExtra::kbl(caption = "Mediana de salario por ocupación, en dólares") %>%
  kableExtra::kable_classic(full_width = F, html_font = "Cambria") %>% 
	kableExtra::footnote(general = "Elaboració propia, Erick Gordón")

```

En el nuevo Gobierno


```{r echo=FALSE, message=FALSE, warning=FALSE}
status_tbl <- data_filtered_tbl %>% 
	filter(is_new == 1) %>% 
	filter(is.na(status) == FALSE) %>% 
	mutate(
		permanent = ifelse(stringr::str_trim(
			as.character(status), side = "both") == "PERMANENTE", "Permanente", "No Permanente")
		) 

years_tbl <- status_tbl %>% 
	summary_col_by_group(gender, permanent, col = years_in_work) %>%
	ungroup() %>% 
	select(gender, permanent, Median) %>% 
	pivot_wider(
		names_from = gender,
		values_from = Median
	) %>% 	
	mutate(MUJER = ifelse(is.na(MUJER), 0, MUJER)) %>% 
	mutate(HOMBRE = ifelse(is.na(HOMBRE), 0, HOMBRE)) %>% 
	janitor::clean_names() %>% 
	rename(years_homb = hombre, years_mujer = mujer)


status_tbl %>% 
	summary_col_by_group(gender, permanent, col = total_income) %>%
	ungroup() %>% 
	select(gender, permanent, Median) %>% 
	pivot_wider(
		names_from = gender,
		values_from = Median
	) %>%  
	janitor::clean_names() %>% 
	arrange(desc(hombre)) %>% 
	#left_join(count_tbl, by = 'position') %>% 
	left_join(years_tbl, by = 'permanent') %>% 
	kableExtra::kbl(caption = "Mediana de salario por ocupación, en dólares") %>%
  kableExtra::kable_classic(full_width = F, html_font = "Cambria") %>% 
	kableExtra::footnote(general = "Elaboració propia, Erick Gordón")

```




**Cantidad** de funcionarios por entidad según su sexo:

```{r, echo=FALSE}
parity_entity_count_tbl %>% 
	mutate(code = NULL) %>% 
	arrange(desc(diference)) %>% 
	kbl(caption = "Cantidad de funcionarios por entidad y sexo") %>%
  kable_classic(full_width = F, html_font = "Cambria") %>% 
	#add_header_above(c(" " = 1, "Cantidad" = 5, "Salario" = 6)) %>% 
	footnote(general = "Elaboració propia, Erick Gordón")
```

**Mediana de salario** por entidad según su sexo:

```{r, echo=FALSE}
parity_entity_salary_tbl %>% 
	mutate(code = NULL, salary_no_identificado = NULL) %>% 
	arrange(desc(salary_diference)) %>% 
	kbl(caption = "Mediana de salario por entidad y sexo") %>%
  kable_classic(full_width = F, html_font = "Cambria") %>% 
	footnote(general = "Elaboración propia, Erick Gordón")
```


